臺灣高雄地方法院民事裁定
109年度消債更字第452號
聲  請  人  劉惠珍（原名：溫惠珍）
0000000000000000

0000000000000000

0000000000000000

0000000000000000

上列當事人因消費者債務清理事件聲請更生，本院裁定如下：
    主  文
聲請人劉惠珍（原名：溫惠珍）自中華民國一一○年三月十日下
午四時起開始更生程序。
命司法事務官進行本件更生程序。
    理  由
一、聲請意旨略以：伊無力清償債務，雖曾依消費者債務清理條
    例向國泰世華銀行提出前置協商但不成立，而於民國109年1
    2月2日聲請更生等語。
二、按債務人不能清償債務或有不能清償之虞者，得依本條例所
    定更生或清算程序，清理其債務。債務人無擔保或無優先權
    之本金及利息債務總額未逾新臺幣（下同）12,000,000元者
    ，於法院裁定開始清算程序或宣告破產前，得向法院聲請更
    生。法院開始更生程序之裁定，應載明其年、月、日、時，
    並即時發生效力。法院裁定開始更生或清算程序後，得命司
    法事務官進行更生或清算程序，必要時得選任律師、會計師
    或其他適當之自然人或法人一人為監督人或管理人。消費者
    債務清理條例（下稱消債條例）第3條、第42條第1項、第45
    條第1項及第16條第1項分別定有明文。
三、經查：
  ㈠聲請人曾向國泰世華銀行提出前置協商但不成立乙節，有國
    泰世華銀行出具之前置協商不成立通知書（卷第38頁）可證
    ，依消費者債務清理條例施行細則第44條之3規定，聲請人
    於前置協商不成立後聲請更生，應屬合法。
  ㈡次查，聲請人於107年及108年度申報所得均為0元，然其自陳
    向本院聲請更生前2年內有薪資所得共601,333元，名下無財
    產，勞工保險於102年10月31日退保，另有新光人壽2張保單
    解約金共21,136元（其中1張已扣除借款本息167,491元）、
    另有6張保單均於107年7月變更要保人為配偶吳智賢，臺銀
    人壽則為團險無解約金。又聲請人任職於立群文理補習班，
    據其自行提出之薪資表所載107年12月至109年11月每月應領
    薪資為21,933元至34,500元不等，合計601,333元，平均每
    月為25,056元（計算式：601,333÷24＝25,056，小數點以下
    四捨五入；下同），未領取社會局補助，長子吳政杰（90年
    3月生）從事軍職，聲請人未要求給付扶養費，偶有入不敷
    出時，同住之養母劉陳阿守（31年生）資助生活費2,000元
    至3,000元等情，有財產及收入狀況說明書（卷第3至4頁）
    、債權人清冊（卷第5至7頁）、財政部高雄國稅局107年及1
    08年度綜合所得稅各類所得資料清單及總歸戶財產查詢清單
    （卷第21至23頁）、勞工保險被保險人投保資料表（卷第35
    頁）、財團法人金融聯合徵信中心前置協商專用債權人清冊
    （卷第40至41頁）、信用報告（卷第43至44頁）、員工在職
    證明書（卷第46頁）、薪資表（卷第47至49頁）、商業保險
    投保資料查詢結果表（卷第79頁）、高雄市政府社會局社會
    福利資訊料查詢表（卷第98至100頁）、新光人壽保險股份
    有限公司陳報狀（卷第110至111頁）、臺銀人壽保險股份有
    限公司函（卷第116頁）、戶籍謄本（卷第119頁）、收入切
    結書（卷第122頁）在卷可參，而本院依職權就聲請人之薪
    資資料函詢立群文理補習班迄未獲回覆（參卷第97頁送達證
    書），審酌上情，認為核算聲請人目前償債能力之基礎以其
    聲請前兩年內平均每月薪資25,056元為基準。
  ㈢關於聲請人個人日常必要支出部分，按債務人必要生活費用
    ，以最近1年衛生福利部或直轄市政府所公告當地區每人每
    月最低生活費1.2倍定之，消債條例第64條之2第1項定有明
    文。查衛福部社會司所公告110年度高雄市最低生活費為13,
    341元，其1.2倍為16,009元，又該最低生活費用之標準，係
    照當地最近1年平均每人消費支出60％訂定，依其基準之家庭
    收支調查報告調查表格式所示有關經常性支出之調查項目，
    包括利息支出、食品、衣著、房租及水費、電費、醫療保健
    、交通、娛樂、教育等，已涵蓋聲請人所陳報之支出項目；
    聲請人陳稱戶籍地小港區鋼平街房屋係婆婆家，養母劉陳阿
    守於103年12月間出售自己名下位於前鎮區之房地，再向第
    三人購買現居住之小港區宏平路房地並贈與聲請人之次子劉
    ○毅（從母姓），有劉陳阿守之華南銀行存摺、買賣契約書
    及贈與稅免稅證明書在卷（卷第52至69頁），並有前鎮地政
    事務所函覆房地謄本及異動索引可參（卷第113至115頁），
    復觀之上開謄本無抵押權登記，堪認聲請人客觀上無房屋費
    用支出，故於計算聲請人個人每月必要生活費時，即應自前
    開已包括聲請人居住費用在內，扣除相當於房租支出所佔比
    例約24.36%，避免重複計列費用，則扣除居住費用後，聲請
    人每月必要生活費為12,109元【計算式：16,009－（16,009×
    24.36%）＝12,109】。
  ㈣至扶養費支出部分，聲請人主張扶養2名未成年子女，每月扶
    養費各5,000元。經查，聲請人與配偶吳智賢育有之次子劉○
    毅係91年8月生，現就讀樹人醫專，名下有劉陳阿守贈與之
    小港區宏平路1房1地，參子吳○澤係93年10月生，現就讀中
    華藝校，名下無財產，2名子女於107年及108年度申報所得
    均為0元、均無勞保投保資料、均無領取社會局補助等情，
    有戶籍謄本、所得資料及財產查詢清單、建物及土地所有權
    狀、存摺、學生證、學雜費繳費收據、房屋租賃契約（承租
    高雄市湖內區房屋）、高雄市政府社會局社會福利資訊料查
    詢表在卷可憑（見卷第9至12頁、第27至32頁、第50至51頁
    、第74至77頁、第80至81頁、第104至109頁、第119至120頁
    、第129至135頁），聲請人陳稱次子預計111年7月畢業、會
    升學等語（卷第118頁），本院認聲請人之子女均未成年且
    就學中，次子名下房地現供自住之用，應均有受扶養必要。
    又扶養費用數額部分，按受扶養者之必要生活費用，準用第
    1項規定計算基準數額，並依債務人依法應負擔扶養義務之
    比例認定之，消債條例第64條之2第2項亦有明定。本院考量
    聲請人次子名下既有房地且無房貸，是應自其必要生活費用
    中扣除相當於房租支出所佔比例（110年度高雄市每人每月
    不含房屋支出之必要生活費12,109元），由聲請人與配偶共
    同分擔後，聲請人負擔2名子女每月之扶養費即應以12,109
    元（計算式：12,109×2÷2＝12,109）為度，而聲請人主張每
    月支出子女扶養費共10,000元，低於本院計算之基準，係屬
    合理。
  ㈤綜上所述，以聲請人現每月收入25,056元為其償債能力基準
    ，扣除個人必要生活費12,109元及扶養費10,000元後，餘2,
    947元，而聲請人目前負債總額為3,160,440元（參聯徵中心
    債權人清冊，包含：台北富邦銀行、國泰世華銀行、兆豐銀
    行、匯豐銀行、板信銀行、遠東銀行、永豐銀行、台新銀行
    、中國信託銀行、台新資產公司、第一金融資產公司、萬榮
    行銷公司、台灣金聯資產公司、金陽信資產公司、新光行銷
    公司、富邦資產公司），扣除新光人壽保險解約金21,136元
    ，以聲請人每月所餘按月攤還結果，需約89年【計算式：（
    3,160,440－21,136）÷2,947÷12≒88.8】始能清償完畢，應認
    其已不能清償債務。此外，聲請人無擔保或無優先權之債務
    總額未逾12,000,000元，且無消債條例第6條第3項、第8條
    或第46條各款所定駁回更生聲請之事由存在，則聲請人聲請
    更生為有理由，應予准許，爰命司法事務官進行本件更生程
    序。
四、依消債條例第11條第1項、第45條第1項，裁定如主文。
中　　華　　民　　國　　110 　年　　3 　　月　　10　　日
                  民事庭　法　官　  賴寶合
以上正本係照原本作成。
本裁定不得抗告。
中　　華　　民　　國　　110 　年　　3 　　月　　10　　日
                          書記官    胡美儀